臺灣高雄地方法院民事判決　　　　　　　96年度訴字第1239號
原　　　告　新祥記工程股份有限公司
　　　　　　　　　　　　樓之2.
法定代理人　乙○○
訴訟代理人　宋明政律師
被　　　告　壹山營造工程股份有限公司
法定代理人　甲○○
訴訟代理人　劉豐州律師
　　　　　　陳韋利律師
上當事人間返還利益等事件，本院民國96年5 月28日言詞辯論終
結，判決如下：
    主  文
被告應給付原告新臺幣壹佰壹拾萬元，及自民國九十六年四月十
八日起至清償日止，按週年利率百分之五計算之利息。
訴訟費用由被告負擔。
    事  實及理  由
一、本件原告起訴主張：兩造前曾因請求給付承攬報酬事件，經
    臺灣士林地方法院以該院87年度訴字第750 號民事判決，命
    被告應給付原告新臺幣（下同）1,391,875 元及法定利息，
    並經臺灣高等法院以90年度上字第958 號民事判決駁回被告
    之上訴確定。兩造乃於民國91年9 月25日簽定和解書，以14
    0 萬元達成和解，並約定給付方式為：第1 期款30萬元，餘
    款110 萬元，按月分11期支付，每期10萬元。被告並於和解
    當時交付面額30萬元之支票，以及面額各為10萬元之支票11
    紙（就11紙面額均為10萬元之支票部分，以下簡稱系爭支票
    ）予原告收執。惟原告因公司之經營權發生更迭，被告所支
    付和解金額之支票，除第1 期款30萬元已提示兌現外，上揭
    系爭支票，於原告新任之法定代理人實際取得時，均已逾支
    票1 年之提示期限。雖上開系爭支票之債權，因原告遲誤支
    票之提示期間而罹於時效，惟被告仍受有未支付系爭支票票
    款110 萬元之利益，原告自得於被告所受有110 萬元之限益
    限度內，請求償還。另兩造於91年9 月25日簽定和解書，以
    140 萬元達成和解，被告簽發系爭支票交付與原告，係以負
    擔票據債務為使原告受清償之方式，而為新債清償，是系爭
    支票之票據債務既未因履行而消滅，則被告基於原和解契約
    ，應給付原告110 萬元和解金之義務，自仍存在。為此，爰
    依契約及票據法所定之利益償還請求權之法律關係，請求擇
    一判命被告給付。並聲明：被告應給付原告110 萬元，及自
    起訴狀繕本送達翌日起至清償日止，按週年利率5 ％計算之
    利息。
二、被告則以：本件票據及和解書所涉之債權，實質上均屬訴外
    人高藤宗所有，原告並無依系爭票據及和解書而為主張之權
    利；又系爭支票未經提示兌現，被告並未因此受有利益，原
    告自不得依票據法第22條第4 項之規定，請求被告償還利益
    等語置辯。並聲明求為判決：(一)原告之訴駁回；(二)如受不利
    判決，請准以現金或等值之銀行可轉讓定期存單供擔保後，
    免予假執行。
三、兩造所不爭執之事實：(一)兩造確曾簽訂由原告所提出之和解
    書；(二)原告所持有之系爭支票，確為被告所開立；(三)如原告
    得依和解書之內容向被告請求交付款項，則被告尚積欠原告
    110 萬元未清償。
四、本件之爭點即在於：(一)原告得否依兩造所簽訂之和解書，向
    被告請求支付款項？(二)原告所主張之利益償還請求權與法律
    之規定是否相符？
五、本院之判斷：
（一）原告主張兩造曾於91年9 月25日，就臺灣士林地方法院87
      年度訴字第750 號及臺灣高等法院90年度上字第958 號民
      事確定判決之內容，達成和解，並約定被告應給付原告14
      0 萬元之事實，業據原告提出和解書1 份為證，復為被告
      所不爭執，是原告此部分之主張，自堪信為真實。
（二）被告固以前開情詞置辯，然據原告所提出之上開和解書所
      載，契約之當事人，確為兩造無誤；雖被告抗辯稱上揭和
      解書內容所載之債權，實際上應屬訴外人高藤宗所有等語
      ，惟依被告所述，訴外人高藤宗之所以為本件和解書所載
      債權之實際權利人，乃係基於訴外人高藤宗與原告所另定
      之契約關係，而訴外人高藤宗與原告約定享有上開和解書
      所載之實際債權後，對外亦均係以原告之名義為法律行為
      ，包括對被告提起民事訴訟及與被告簽訂上開和解契約，
      而非以訴外人高藤宗之自身名義為之。此與一般債權讓與
      ，在債權讓與契約生效時，因債權即同時移轉，讓與人即
      原債權人即脫離債之關係，失去債權人之地位，不復對債
      務人有債權存在，而係由受讓人即新債權人承繼讓與人之
      地位取得同一債權，應由受讓人即新債權人以自身名義向
      債務人有所主張相異，故足認原告與訴外人高藤宗間，就
      前揭和解書所載債權實際擁有者之約定，應非一般債權讓
      與契約，而使被告得對之有所主張之處。
（三）綜上，兩造既為前開和解契約之當事人，又原告與訴外人
      高藤宗間所為另外之約定，亦非被告所能置喙或得為其他
      之主張，在前揭和解契約係屬有效，且被告並不爭執依上
      開契約，尚有110 萬元之款項未支付之情形下，原告基於
      兩造間和解契約之法律關係，請求被告給付110 萬元，及
      自起訴狀繕本送達翌日即96年4 月18日起至清償日止，按
      週年利率5 ％計算之請求，為有理由，而應予准許。
（四）本件原告依契約之法律關係有所請求，既應准許已如前述
      ，則原告所另請求依票據法第22條第4 項所定之利益償還
      請求權，判命被告給付之部分，本院爰不再加以審酌；又
      本件原告並未陳明願供擔保，而聲請准為假執行之宣告，
      且在原告係依契約關係請求而應予准許之情形下，亦非應
      依職權宣告假執行之事件，故被告所稱願供擔保請准宣告
      假執行之部分，應係贅載，均併予敘明。
據上論結，本件原告之訴為有理由，依民事訴訟法第78條，判決
如主文。
中　　華　　民　　國　　96　　年　　6 　　月　　11　　日
                  民事鳳山分庭法　官　李怡諄
正本係照原本作成。
如不服本判決，應於送達後20日內，向本院提出上訴狀並表明上
訴理由，如於本判決宣示後送達前提起上訴者，應於判決送達後
10日內補提上訴理由書（須附繕本）。
中　　華　　民　　國　　96　　年　　6 　　月　　11　　日
                                書記官　林豐富
